臺灣高等法院刑事裁定
109年度抗字第2013號
抗   告   人
即再審聲請人  蔡鴻文




上列抗告人因聲請再審案件，不服臺灣新北地方法院109年度聲
再字第106號，中華民國109年11月2日駁回聲請再審之裁定，提
起抗告，本院裁定如下：
    主  文
抗告駁回。
    理  由
一、原裁定意旨略以：原確定判決以抗告人即再審聲請人蔡鴻文
    (下稱抗告人）同時觸犯毒品危害防制條例第10條第1項施 
    用第一級毒品罪、同條第2項之施用第二級毒品罪，為想像 
    競合犯，從一重之施用第一級毒品罪處斷，並依刑法第47條
     累犯規定加重其刑，及依刑法第62條前段規定減輕其刑，
    依 法先加後減之後，審酌抗告人前已有多次施用毒品經法
    院判 處罪刑之前科紀錄，無視國家對於杜絕毒品犯罪之禁
    令，再 為本件施用毒品之犯行，應認其戒除毒癮之意志不
    堅，定力不足，同時施用第一、二級毒品之犯罪情節，並衡
    酌犯後坦 承犯行之態度，及施用毒品僅戕害己身健康，所
    幸尚未對社 會造成實質危害，暨其素行、智識程度、家庭
    經濟狀況等一切情狀，量處抗告人有期徒刑10月，有原確定
    判決在卷可參。抗告人以原判決量刑過苛，有裁量權濫用為
    由聲請再 審，則其所指原確定判決僅有關量刑部分有違法
    或不當之 處，此不足以影響原確定判決事實之認定，即亦
    不能動搖原 確定判決所認抗告人構成施用第一級毒品罪，
    而使抗告人有受無罪、免訴、免刑或輕於原確定判決所認定
    之「罪名」，與刑事訴訟法第420條第1項第I款及第3項所規
    定不符，而認不得作為聲請再審之事由，因認抗告人之聲請
    顯無再審理由，駁回抗告人聲請。　　
二、抗告意旨略以：抗告人行為後毒品危害防制條例於109年1月
    15日公布，於109年7月15日生效，其中第20條、第23條將犯
    施用毒品罪者，修正後規定觀察勒戒或強制戒治執行完畢釋
    放後「3年內」再犯施用毒品者，應依法追訴處罰，抗告人
    於93年6月間觀察勒戒，距離本次施用毒品犯行已16年之久
    ，依修正後規定，抗告人符合處分觀察勒戒規定，而合於刑
    事訴訟法第420條第1項第6款規定，輕於原判決所認罪名之
    判決之再審理由爰依法提起抗告。
三、再審及非常上訴制度，均係針對已確定之刑事判決，為改正
    其錯誤，而設計之特別救濟程序。而「非常上訴以原確定判
    決違背法令，由最高法院檢察署檢察總長向本院提起之非常
    救濟程序，目的在求統一法律之適用」；「再審則係對確定
    判決之事實錯誤而為之救濟方法，至於適用法律問題則不與
    焉」（最高法院105年度台抗字第531號，104年度台抗字第3
    43號裁定意旨參照）。即再審係因確定判決顯著存有難以容
    忍之事實誤認，基於實體真實之發現，在具體妥當性之要求
    下，迫使確定判決之法的安定性對之讓步，據以顛覆法諺所
    謂「既判力視為真實」之非常救濟制度，乃法的安定性與公
    平原則兩相衝突之際，所作權衡之結果（最高法院102年度
    台抗字第712號裁定意旨參照）。是再審制度係在救濟原確
    定裁判認定事實錯誤而設，非常上訴制度則在糾正原確定判
    決法律上之錯誤。是如對於原確定判決係以違背法令之理由
    聲明不服，則應依非常上訴程序為之，非循再審程序所能救
    濟，二者迥不相同（最高法院106年度台抗字第60號、105年
    度台抗字第577號、第337號裁定意旨參照）。　　
四、經查：　　
（一）抗告人因犯毒品危害防制條例第10條第1、2項之施用第一
      、二級毒品罪，前經臺灣新北地方法院於106年12月14日
      以106年度審訴字第917號刑事判決判處有期徒刑10月確定
      。嗣抗告人以其於107年另犯施用第一級毒品罪，經同前
      開法院以107年度審簡字第632號判決處有期徒刑6月，如
      易科罰金，以新臺幣1000元折算1日確定，同樣施用海洛
      因，並均適用刑法第62條自首減刑規定，所裁量刑度，確
      有差異，相較之下，可認本案量處之刑過於苛重，有欠公
      允，而認原審判決量刑裁量違反公平原則，是對於病患性
      犯人施以不當作為之裁量，而依刑事訴訟法第420條第1項
      第6款及第3項規定聲請再審，除提出本案判決繕本，並提
      出臺灣新北地方法院刑事簡易判決107年度審簡字第632號
      簡易判決，及天主教輔仁大學附設醫院診斷證明書為新證
      據，對於原確定判決依刑事訴訟法第420 條第1 項第6款
      、第3項向原審法院聲請再審。經原審以抗告人聲請再審
      所指係認原確定判決「量刑」部分有違法、不當之處，不
      足影響原判決所認定之事實，而與刑事訴訟法第420條第1
      項第6款及第3項之規定不符，而認無再審理由，而駁回其
      聲請，經核並無違誤。
（二）抗告人另提出上開抗告意旨，主張抗告人施用毒品僅於93
      年6月間經裁定觀察勒戒，此次施用毒品，距離前次觀察
      勒戒已經長達16年之久，就本案應適用109年7月1日修正
      公布施行之毒品危害防制條例相關規定裁定抗告人觀察勒
      戒等語，可見抗告人之抗告意旨，就原判決事實認定部分
      ，並無爭執，而僅就其施用毒品犯行是否適用新修正毒品
      危害防制條例第20條第3項、第23條之規定，指涉原確定
      判決有適用法條違誤而違背法令之範疇，顯非指其認定事
      實錯誤，自無從依再審程序救濟。
（三）綜上，原裁定以抗告人所陳再審原因及所提證據資料，核
      與刑事訴訟法第420條第1項第6款及第3項之事由不符，因
      而認其為無理由，駁回其再審之聲請，核無違誤。抗告意
      旨另以本案應適用修正後之毒品危害防制條例之規定，應
      裁定觀察勒戒，係指涉原確定判決有適用法條違誤及受理
      訴訟不當而違背法令之範疇，顯非指原判決認定事實錯誤
      ，亦屬原確定判決是否違背法令，可否提起非常上訴之範
      疇，與刑事訴訟法第420條第1項第6款「發現新事實或新
      證據」、及同條項其他各款、第421條所定情形均屬不合
      ，抗告人據此提出抗告，亦屬無據。是抗告意旨以此為由
      提出抗告，自難認為合法，且無從命抗告人補正，復顯無
      通知抗告人到庭陳述意見之必要，揆諸前揭規定及說明，
      本件抗告難認有理由，應予駁回。
（四）另毒品危害防制條例固於109年1月15日修正時增訂第35條
      之1規定，並於109年7月15日施行，然觀諸毒品危害防制
      條例第35條之1第3款規定：「本條例中華民國108年12月1
      7日修正之條文施行前犯第10條之罪之案件，於修正施行
      後，依下列規定處理：判決確定尚未執行或執行中之案
      件，適用修正前之規定。」查依卷附本院被告前案紀錄表
      所示，原審106年度審訴字第917號判決於106年12月14日
      確定，並與其他案件接續執行中，當屬毒品危害防制條例
      修正施行前犯同條例第10條之罪之案件，且屬判決確定執
      行中之案件，據上開規定，於毒品危害防制條例修正施行
      後，仍應適用「修正前」之規定，附此敘明。　　　
據上論斷，應依刑事訴訟法第412 條，裁定如主文。
中　　華　　民　　國　　109 　年　　12　　月　　7 　　日
                  刑事第十四庭  審判長法　官  黃斯偉
                                      法　官  許泰誠
                                      法　官  程克琳
以上正本證明與原本無異。
如不服本裁定，應於收受送達後五日內向本院提出抗告狀。
                                      書記官  劉靜慧
中　　華　　民　　國　　109 　年　　12　　月　　10　　日